臺灣臺北地方法院民事判決　　　　　　　 94年度婚字第295號
原　　　告　乙○○
被　　　告　甲○○
上列當事人間請求離婚等事件，本院於民國94年6 月28日言詞辯
論終結，判決如下：
    主      文
准原告與被告離婚。
對於兩造所生未成年子女方薏筑（女、民國○○年○ 月○○日生、身
分證統一編號：Ｚ000000000號）、方薏淳（女、民國○○年○ 月○○
日生、身分證統一編號：Ｚ000000000號）、方鐿（男、民國○○
年○ 月○○日生、身分證統一編號：Ｚ000000000號）權利義務之行
使或負擔均由原告任之。
訴訟費用由被告負擔。
    事實及理由
一、被告未於言詞辯論期日到場，核無民事訴訟法第386 條所列
    各款情形，爰依原告之聲請，由其一造辯論而為判決。
二、原告起訴主張兩造於民國（下同）84年12月3 日結婚，育有
    子女方薏筑、方薏淳、方鐿，惟被告常打、罵原告，經原
    告聲請保護令獲准，詎被告竟於91年10月間無故離家，嗣經
    原告申請被告最近戶籍謄本，始知被告業於91年10月31日認
    領方禹媗為長女，但方禹媗非原告所生之女，顯係被告在外
    另與他人通姦所生之女，因被告曾對原告施暴，且又與人通
    姦，而兩造分居迄今已近3 年，顯有重大事由難以維持婚姻
    ，為此依民法第1052條第2 項規定請求判決兩造離婚，並酌
    定對於兩造所生未成年子女方薏筑、方薏淳、方鐿權利義
    務之行使或負擔均由原告任之等語。
三、查原告主張之事實，業據其提出戶籍謄本、本院91年度家護
    字第286 號民事通常保護令、被告出入國日期證明書等件為
    證，並經本院調閱91年度家護字第286 號通常保護令事件卷
    查明無誤，而被告經合法通知，既未到場爭執，復未提出書
    狀答辯，依上開事證，堪信原告之主張為真實。
四、按婚姻以夫妻之共同生活為目的，夫妻應以誠摯相愛為基礎
    ，相互尊重、忍讓與諒解，共同建立和諧美滿幸福之家庭，
    非有足以破壞共同生活或難以維持婚姻之重大事由，夫妻之
    一方固不得任意訴請離婚；惟若夫妻之誠摯相愛基礎動搖，
    彼此難以容忍、諒解，無從繼續保持共同生活之圓滿、安全
    及幸福，而生婚姻之破綻，夫妻之一方即非不得依民法第10
    52條第2 項規定請求離婚。又按74年6 月3 日修正公布之民
    法第1052條增列第2 項規定：有前項以外之重大事由，難以
    維持婚姻者，夫妻之一方得請求離婚。但其事由應由夫妻之
    一方負責者，僅他方得請求離婚。其但書部分參照修正理由
    說明，係為求公允始增設該但書之規定。故難以維持婚姻之
    重大事由，夫妻雙方均須負責時，應比較衡量雙方之有責程
    度，僅責任較輕之一方，得向責任較重之他方請求離婚，如
    雙方之有責程度相同，則雙方均得請求離婚，始符公平。又
    婚姻以夫妻終生之共同生活為目的，凡對家庭生活之美滿幸
    福，有所妨礙，足以破壞共同生活之重大事由，難以維持婚
    姻者，夫妻之一方即得依民法第1052條第2 項規定訴請離婚
    。至婚姻是否難以維持，應斟酌破壞夫妻共同生活之具體情
    事，是否客觀上達於動搖夫妻之共同生活，而喪失維持婚姻
    之意欲為斷。而夫妻均有民法第1052條第1 項所定情形之一
    時，雙方各得向法院請求離婚，不能以請求之一方亦有判決
    離婚原因，即謂其不得訴請離婚；同條第二項但書規定難以
    維持婚姻之重大事由應由夫妻之一方負責者，僅他方得請求
    離婚，係為公允而設，故難以維持婚姻之重大事由，夫妻雙
    方均須負責時，應比較衡量雙方之有責程度，僅責任較輕之
    一方，得向責任較重之他方請求離婚，有責程度相同時，雙
    方均得請求離婚，始符公平。最高法院90年度台上字第2193
    號、第385 號、90年度台上字第2215號判決要旨參見。本件
    兩造間有婚姻關係，現仍存續中，並育有子女方薏筑、方薏
    淳、方鐿，惟被告曾對原告施暴，經本院核發保護令確定
    在案，而被告於91年10月間無故離家，並在外另與他人育有
    一女方禹媗，且已認領方禹媗為其女之事實，既經認定，則
    造成兩造分居近3 年者，且對婚姻不忠貞，造成兩造婚姻發
    生破綻，致兩造誠摯相愛基礎動搖，難再相互尊重、忍讓與
    諒解，無從繼續保持共同生活之圓滿、安全及幸福者，自係
    被告，依上開說明，應認兩造間有難以維持婚姻之重大事由
    ，且可歸責於被告，原告自得依民法第1052條第2 項規定請
    求判決兩造離婚。
五、復按夫妻離婚者，對於未成年子女權利義務之行使或負擔，
    依協議由一方或雙方共同任之。未經協議或協議不成者，法
    院得依夫妻之一方、主管機關、社會福利機構或其他利害關
    係人之請求或依職權酌定之。前項協議不利於子女者，法院
    得依主管機關、社會福利機構或其他利害關係人之請求或依
    職權為子女之利益改定之。行使、負擔權利義務之一方未盡
    保護教養之義務或對未成年子女有不利之情事者，他方、未
    成年子女、主管機關、社會福利機構或其他利害關係人得為
    子女之利益，請求法院改定之。前三項情形，法院得依請求
    或依職權，為子女之利益酌定權利義務行使負擔之內容及方
    法。法院得依請求或依職權，為未行使或負擔權利義務之一
    方酌定其與未成年子女會面交往之方式及期間。但其會面交
    往有妨害子女之利者，法院得依請求或依職權變更之。民法
    第1055條定有明文。又法院為前條裁判時，應依子女之最佳
    利益，審酌一切情形，參考社工人員之訪視報告，尤應注意
    左列事項：一子女之年齡、性別、人數及健康情形。二子女
    之意願及人格發展之需要。三父母之年齡、職業、品行、健
    康情形、經濟能力及生活狀況。四父母保護教養子女之意願
    及態度。五父母子女間或未成年子女與其他共同生活之人間
    之感情狀況，民法第1055條之1 亦定有明文。次按撤銷婚姻
    或離婚之時，當事人得於第一審或第二審言詞辯論終結前，
    附帶請求法院於認原告之訴為有理由時，並定對於未成年子
    女權利義務行使或負擔之內容及方法。此為民事訴訟法第57
    2 條之1 第1 項所明定。本院既判准兩造離婚，惟對於兩造
    所生未成年子女方薏筑、方薏淳、方鐿權利義務之行使或
    負擔事項，兩造未經協議，爰依上開規定函請財團法人台灣
    兒童暨家庭扶助基金會台北市南區分事務所（原台北市家庭
    扶助中心）進行訪視調查，經該分事務所於94年6 月17日以
    94台童北家扶監字第940247號函復稱：原告明確表達照顧子
    女之意願，而子女方薏筑、方薏淳亦表明與原告共同生活之
    意願，且子女與原告長期共同生活，對於目前生活環境有一
    定之熟悉度與安全感，又原告注重子女之學習狀況，在生活
    及心理上獲得親友之支持等語，本院參酌上開訪視報告內容
    ，並審酌被告對原告及子女不負責任，又下落不明多時，尤
    其對於未成年之方薏筑、方薏淳、方鐿棄之不顧，顯不適
    宜擔任未成年子女方薏筑、方薏淳、方鐿之教養者，而原
    告既能提供子女穩定經濟生活及安定生活環境，彼此感情緊
    密，復有家庭支持系統，且方薏筑、方薏淳已表達願由原告
    監護之意願，而年僅2 歲稚兒之方鐿更需原告對之照護成
    長，為該未成年子女方薏筑、方薏淳、方鐿之最佳利益考
    量，認為兩造離婚後，對於方薏筑、方薏淳、方鐿權利義
    務之行使或負擔均由原告任之，較為適宜。
六、從而，原告依民法第1052條第2 項規定請求判決兩造離婚，
    及依民法第1055條規定請求酌定對於兩造所生未成年子女方
    薏筑、方薏淳、方鐿權利義務之行使或負擔均由原告任，
    均為有理由，應予准許。
七、結論：本件原告之訴為有理由，並依民事訴訟法第385 條第
    1 項前段、第78條判決如主文。
中　　華　　民　　國　　94　　年　　7 　　月　　1 　　日
                  家事庭法  官  張競文
以上正本係照原本作成。
如對本判決上訴，須於判決送達後20日之不變期間內，向本院提
出上訴狀。
中　　華　　民　　國　　94　　年　　7 　　月　　1 　　日
                    　　書記官　巫玉媛